臺灣高等法院臺南分院刑事裁定
111年度毒抗字第613號
抗  告  人  李尚修



上列抗告人因強制戒治案件，不服臺灣臺南地方法院中華民國11
1年7月27日裁定（111年度毒聲字第613號）提起抗告，本院裁定
如下：
    主  文
抗告駁回。
    理  由
一、本件抗告意旨略以：抗告人於勒戒期間，經由心理醫師及社
    工三言兩語晤談即認定有繼續施用傾向之虞，使抗告人受強
    制戒治處分，毒品危害防制條例修正是給吸毒者重新回歸社
    會機會，法務部就有無繼續施用毒品傾向評估標準業已修正
    ，而抗告人妻子因子宮切除手術尚在恢復期，卻因抗告人戒
    治須外出工作，其身體恐無法負荷，且抗告人於執行勒戒前
    有固定工作，若再執行戒治，恐工作難保，不但使家庭陷入
    困境，亦無法支付前妻膽養費，懇請給予自新機會，使抗告
    人得以早日返家照顧妻子，重返職場工作。
二、按「觀察、勒戒後，檢察官依據勒戒處所之陳報，認受觀察
    、勒戒人有繼續施用毒品傾向者，檢察官應聲請法院裁定令
    入勒戒處所強制戒治，其期間為6 個月以上，至無繼續強制
    戒治之必要為止，但最長不得逾1 年」，毒品危害防制條例
    第20條第2 項後段定有明文。又有無繼續施用毒品傾向之評
    估標準，並非完全以受勒戒人勒戒後之結果為準，勒戒前之
    各種情況，仍應作為評估之依據，依勒戒處所評分說明手冊
    規定，係以「前科紀錄與行為表現」、「臨床評估」及「社
    會穩定度」3項合併計算分數，每一大項皆有靜態因子與動
    態因子，先以靜態因子分數評分，靜態因子分數總分在60分
    （含）以上為有繼續施用毒品傾向；60分以下，與動態因子
    分數相加，如果總分在60分（含）以上，為有繼續施用毒品
    傾向。而其中之「前科紀錄與行為表現」係依毒品犯罪相關
    司法紀錄、首次毒品犯罪年齡、其他犯罪相關紀錄、入所時
    尿液毒品檢驗、所內行為表現；「臨床評估」係物質使用行
    為、合法物質濫用、使用方式、使用年數、精神疾病共病（
    含反社會人格）、臨床綜合評估（含病識感、動機、態度、
    就醫意願）；「社會穩定度」則係依工作、家庭等，作為判
    斷分數之依據。因此，評斷有無吸食毒品傾向，係一具體個
    案之臨床實務及相關事證等情綜合判定，有其相當之專業依
    據及標準，且涉及專門醫學，又衡酌強制戒治之目的，係為
    協助施用毒品者戒斷毒品之心癮及身癮所為之一種保安處分
    類型，而該評估標準係適用於每一位受觀察、勒戒處分之人
    ，具一致性、普遍性、客觀性，綜合判斷之結果，倘其評估
    由形式上觀察無擅斷或濫權等明顯不當之情事，法院宜予尊
    重。
三、經查：
　　抗告人前因施用第一、二級毒品案件，經原審法院以111年
    度毒聲字第7號裁定令入勒戒處所觀察、勒戒而入所執行後
    ，經該所評定結果，其「前科紀錄與行為表現」為30分、「
    臨床評估」為35分、「社會穩定度」則為0分；若以動、靜
    態因子區分，其中「動態因子」為3分、「靜態因子」為62
    分，總計65分，故而判定抗告人有繼續施用毒品之傾向，有
    該所111年7月20日函附「有無繼續施用毒品傾向評估標準紀
    錄表」及證明書附卷可憑。
四、抗告人雖以前揭情詞抗辯，惟查：
　㈠上開評估標準紀錄表確由符合醫師資格之人所為評斷，並無
    程序違法之情狀；而該評估標準紀錄表記載之評分，除無錯
    誤外，其他均係該所相關專業知識經驗人士，於抗告人觀察
    、勒戒期間，依其本職學能在各該具體項目，就個案之臨床
    實務及相關事證，一一評估後所為之綜合判斷，自得憑以判
    斷抗告人有無繼續施用毒品傾向之證明；且該「有無繼續施
    用毒品傾向評估標準紀錄表」已詳載計算之標準，尚非空洞
    無據，該勒戒處所綜合評分者依個案之臨床實務及具體事證
    ，判定抗告人為「有繼續施用毒品傾向」，依上開說明，尚
    無不合。抗告人空言質疑該標準紀錄表，乃至徒憑己見，自
    難執為免除強制戒治處分之理由。
　㈡再者，法務部為因應毒品危害防制條例之修正及109 年11月1
    8日最高法院刑事大法庭109 年度台上大字第3826號裁定意
    旨，經該部洽請衛生福利部協助研修「有無繼續施用毒品傾
    向評估標準」，邀集專家學者及相關機關研商後，新版之「
    有無繼續施用毒品傾向評估標準說明手冊」及「有無繼續施
    用毒品傾向評估標準紀錄表」，業於110 年3 月26日修正並
    即日起實施，其中關於「前科紀錄與行為表現」之第1 項及
    第3 項之計分方式均有所修正變動，修正前「有無繼續施用
    毒品傾向評估標準說明手冊」關於「前科紀錄與行為表現」
    第1 項「毒品犯罪相關司法紀錄」計分方式為每筆10分，總
    分不設上限，第3 項「其他犯罪相關紀錄」計分方式為每筆
    2 分，總分不設上限，修正後「前科紀錄與行為表現」第1 
    項「毒品犯罪相關司法紀錄」計分方式為每筆5 分，總分上
    限為10分，第3 項「其他犯罪相關紀錄」計分方式為每筆2 
    分，總分上限為10分，足見修正後評分基準已不再對抗告人
    前科紀錄過度評價，而較強調「臨床評估」及「社會穩定性
    」。準此，本案係以110年3月26日修正後評分標準，對抗告
    人進行評估，有該評分證明書、紀錄表在卷可參，客觀上並
    無違法不當之處，抗告意旨仍執前詞提起抗告實無理由。至
    於抗告人之家庭狀況，亦不影響本案原審裁定之妥當性，此
    部分抗告理由並不足採。
五、綜上，原審法院依據檢察官之聲請，依毒品危害防制條例第
    20條第2 項規定，裁定抗告人令入戒治處所施以強制戒治，
    其期間為6 個月以上，至無繼續強制戒治之必要為止，但最
    長不得逾1 年，經核並無不合。抗告人仍執上開事由提起抗
    告，指摘原裁定不當，非有理由，應予駁回。　
六、依刑事訴訟法第412 條，裁定如主文。
中　　華　　民　　國　　111 　年　　8 　　月　　9 　　日
                  刑事第七庭    審判長法　官  吳勇輝
                                      法　官  黃國永
                                      法　官  吳錦佳
以上正本證明與原本無異。
不得再抗告。
　　　　　　　　　　　　　　　　　　　書記官  王杏月
中　　華　　民　　國　　111 　年　　8 　　月　　9 　　日